【裁判字號】    92,台上,3771
【裁判日期】    920710
【裁判案由】    違反毒品危害防制條例
【裁判全文】
最高法院刑事判決                              九十二年度台上字第三七七一號
    上  訴  人  甲○○
                        （現在台灣台中監獄執行中）
右上訴人因違反毒品危害防制條例案件，不服台灣高等法院中華民國九十二年三月二
十五日第二審判決（九十一年度上訴字第二一六○號，起訴案號：台灣新竹地方法院
檢察署九十一年度偵字第三三二、三三三號），提起上訴，本院判決如左：
    主  文
原判決撤銷，發回台灣高等法院。
    理  由
本件原判決認定：上訴人甲○○曾於民國八十六年間因違反藥事法，經台灣台中地方
法院判處有期徒刑五月，於八十八年十月十五日縮刑執行完畢，因染有施用毒品惡習
，竟於不詳時間、地點，基於施用第一級毒品海洛因及第二級毒品安非他命之犯意（
施用毒品部分另行處理），購入第一級毒品海洛因及第二級毒品安非他命。其後因數
量甚多，超過其個人短期之施用量，另萌販賣毒品營利之意圖，以其所有之電子磅秤
將海洛因分裝成七大包及二十小包，將安非他命分裝成二包後，即於九十一年一月七
日晚上七時許駕駛其配偶陳雅君所有之三Ｈ｜二五九五號自用小客車，攜帶上開已分
裝之海洛因及安非他命，在新竹縣竹北市○○○路三十八號「超級網咖店」伺機販賣
。嗣於同日晚上八時許為警在上址查獲，並在上開自用小客車內，扣得上訴人意圖販
賣而持有之第一級毒品海洛因七大包及二十小包（驗後為二十六包，合計淨重二九三
點八三公克）、安非他命二包（驗後淨重分別為一七點三公克、一七點零四公克，起
訴書誤載為一包）、電子磅秤一個等情，因而維持第一審依想像競合犯論處上訴人意
圖販賣而持有第一級毒品（累犯）罪刑之判決，駁回上訴人在第二審之上訴，固非無
見。
惟查：(一)有罪之判決書，須將認定之犯罪事實詳記於事實欄，然後於理由內逐一說明
其憑以認定之證據，使事實與理由兩相一致，方為合法。又認定犯罪事實所憑之證據
，雖不以直接證據為限，即綜合各種間接證據，本於推理作用，為認定犯罪事實之基
礎，如無違背一般經驗法則者，固非法所不許；然其理由之說明，須於通常一般之人
均不致於有所懷疑，而得確信其為真實之程度者，始克相當。原判決事實認定，上訴
人染有施用毒品惡習，竟於不詳時、地基於施用第一級毒品海洛因及第二級毒品安非
他命之犯意，購入海洛因及安非他命，其後因數量甚多，超過其個人短期之用量，另
萌販賣營利之意圖，以電子磅秤將海洛因及安非他命予以分裝後，攜往「超級網咖店
」伺機販賣，為警查獲。惟上訴人已否認分裝毒品、意圖營利伺機販賣等情。原判決
理由亦記載：「不得僅憑查獲毒品數量較多，逕推測購毒之初即已謀為販賣」、「自
難臆測被告自始意圖營利而販入毒品」及「尚不能憑此數量即認定被告於購入之初即
有營利之販賣意圖」等語（見原判決第十三面第十五至十七行、第十四面第二行）。
則關於上訴人為自己施用之目的購入毒品後，如何另萌販賣營利之意圖？如何分裝？
如何伺機販賣？自應於理由內逐一說明其憑以認定之證據，使事實與理由兩相一致，
方為合法。乃原判決疏未具體說明如何綜合各項證據，本於推理之作用，而得為前揭
基本犯罪事實之確信，即遽行判決，尚難昭折服。(二)第一次審判期日之傳票，除刑法
第六十一條所列各罪之案件外，至遲應於七日前送達，刑事訴訟法第二百七十二條定
有明文。此就審期間，係為保障被告之訴訟權益而設，使被告有充分時間行使其防禦
權，自不得因被告受羈押或另案執行而予剝奪。本件上訴人於第一審審判時，因另案
在台灣新竹看守所附設勒戒所觀察勒戒中（見第一審卷第一四八頁），而第一審判決
係論以毒品危害防制條例第五條第一項之意圖販賣而持有第一級毒品罪，其法定本刑
為無期徒刑或十年以上有期徒刑，依前揭規定第一次審判期日之傳票，至遲應於七日
前送達，方為合法，乃第一審指定於九十一年五月一日審判之傳票，係於同年四月二
十九日送達於上訴人，有送達證書在卷可稽（見第一審卷第一八四頁），並未依法於
七日前送達。嗣第一審法院雖於審判期日簽發提票，提解上訴人到庭辯論，但不能與
自願拋棄此項就審期間之利益而自動到庭為訴訟行為者同視，其審判程序之瑕疵，不
能因而治癒，所踐行之訴訟程序，已有違誤。又第一審判決已以扣案之電子磅秤，採
為上訴人犯罪之證據；但未於審判期日，依刑事訴訟法第一百四十六條規定，提示該
證物（即電子磅秤）令上訴人辨認，即逕採為判決之基礎，亦有未合。原審未予糾正
，率予維持，自屬未洽。以上或為上訴意旨指摘所及，或為本院得依職權調查之事項
，應認原判決有撤銷發回更審之原因。又依法務部調查局鑑定通知書及內政部警政署
刑事警察局鑑驗通知書記載，送鑑定之海洛因為二十六包、安非他命為二包（見第一
審卷第五十頁、第九十三頁）。原判決及起訴書均依據警察局之移送書，將海洛因載
為二十七包（即七大包、二十小包），將安非他命載為一包，是否將其中一包安非他
命誤算為海洛因？案經發回，併予查明。另上訴人於案發後，將責任推給王吉堅，辯
稱九十一年一月七日下午三時許（見第一審卷第一九六頁）在竹北交流道載王吉堅時
，王吉堅將其所有之毒品帶上車，至同日晚上八時許，警方在「超級網咖店」查獲毒
品時，王吉堅趁隙逃逸，扣案之毒品非伊所有；王吉堅於應訊時，亦附和上訴人之說
詞。但王吉堅亦於九十一年一月七日因涉嫌另件竊盜案，於當日下午四時三十分經警
逮捕，同日下午四時四十五分至五時十五分在新竹市警察局第二分局東勢派出所製作
筆錄，隨即移送檢察署，至同日晚上九時十分仍在台灣新竹地方法院檢察署偵訊，有
該檢察署九十一年度偵字第三一八號偵查卷影本在卷可查。王吉堅自不可能於九十一
年一月七日下午三時至八時，在不同之兩地出現，上訴人與王吉堅之前揭供詞，顯與
事實不符，此部分無庸再為無益之調查，併此敘明。
據上論結，應依刑事訴訟法第三百九十七條、第四百零一條，判決如主文。
中      華      民      國    九十二    年      七      月      十      日
                              最高法院刑事第十一庭
                                  審判長法官  呂  潮  澤
                                        法官  白  文  漳
                                        法官  陳  世  雄
                                        法官  孫  增  同
                                        法官  林  開  任
      右正本證明與原本無異
                                              書  記  官
中      華      民      國    九十二    年      七      月     十五     日
                                                                       ：


司法院資訊處製作；財團法人民間司法改革基金會備份。
